臺灣高等法院民事判決
                                    108年度上易字第816號
上  訴  人  A女（姓名、住所詳當事人姓名、住所對照表）                        


訴訟代理人  曹詩羽律師(法扶律師)  
被上訴人    Ｂ○○
訴訟代理人  李國盛律師
上列當事人間請求損害賠償事件，上訴人對於中華民國108年4月
23日臺灣士林地方法院107年度訴字第1030號第一審判決提起上
訴，本院於109年2月12日言詞辯論終結，判決如下：
    主  文
原判決關於駁回上訴人後開第二項之訴部分，及該部分訴訟費用
之裁判均廢棄。
被上訴人應再給付上訴人新臺幣貳仟玖佰陸拾元，及自民國一○
六年十一月八日起至清償日止，按週年利率百分之五計算之利息
。
其餘上訴駁回。
廢棄改判部分之第一、二審訴訟費用，由被上訴人負擔。駁回上
訴部分之第二審訴訟費用，由上訴人負擔。 
    事實及理由
一、上訴人主張：伊與被上訴人因為同校學生而相識，兩造於民
    國106年3月13日下午3時至4時許在校園巧遇，被上訴人藉詞
    邀約伊至其位在臺北市○○區○○路00巷00弄00號0樓頂樓加蓋
    租屋處（下稱系爭租屋處）錄製歌曲，伊應允而隨之至該租
    屋處。詎被上訴人於同日下午5時45分許在系爭租屋處內，
    以強暴手段，違反伊之意願，先親吻伊嘴巴，伊予以推開及
    表達不願意後，其仍再次強吻伊、撫摸伊下體，並強行將伊
    內、外褲褪至大腿處，壓制伊之身體後，以生殖器插入伊陰
    道之方式性交得逞（下稱系爭侵權行為），至伊情緒崩潰哭
    泣，被上訴人始罷手，造成伊後腰部、左手背、右手上臂等
    多處瘀傷，並因此患有創傷後壓力症候群。被上訴人故意以
    系爭侵權行為不法侵害伊身體、健康、名譽、貞操暨性自主
    權等情節重大，致伊需長期至精神科就診追蹤治療及接受心
    理諮商輔導，因而增加生活上需要之醫療費用新臺幣（下同
    ）2萬9,520元暨心理諮商費用21萬5,000元，及事發後因身
    體、心理因素暫停工作4 個月減少收入計6萬元，又伊於事
    發時年僅19歲，正值青春年華，被上訴人之行為對伊身心造
    成莫大傷害及痛苦，伊精神上受有重大損害，故請求80萬元
    之精神慰撫金，爰依民法第184條第1項前段、第193條第1項
    前段及第195條第1項前段規定，請求被上訴人給付110萬4,5
    20元，並加計自起訴狀繕本送達翌日即106年11月8日起算之
    法定遲延利息等語。（原審判命被上訴人給付50萬7,260元
    本息，而駁回上訴人其餘之訴。上訴人就其敗訴部分不服，
    提起上訴。至被上訴人敗訴部分，未據其聲明不服，該部分
    非本院審理範圍）。並上訴聲明：㈠原判決不利於上訴人部
    分廢棄。㈡上開廢棄部分，被上訴人應再給付上訴人59萬7,2
    60元，及自106年11月8日起至清償日止，按週年利率5%計算
    之利息。
二、被上訴人則以：伊並未對上訴人為系爭侵權行為，兩造實係
    合意性交。又上訴人請求之項目均與伊無關，且其未證明其
    至精神科追蹤治療及接受心理諮商治療之全部支出暨其於訴
    訟期間應接受治療之時間，亦未證明其確因系爭侵權行為而
    暫停工作4 個月減少收入6萬元之事實。另上訴人請求之精
    神慰撫金，亦屬過高等語，資為抗辯。並於本院聲明：上訴
    駁回。
三、兩造不爭執之事實（本院卷第179頁）：
  ㈠被上訴人於106年3月13日下午5點多，在其系爭租屋處，與上
    訴人發生性行為。
  ㈡被上訴人經原法院刑事庭以106年度侵訴字第32號妨害性自主
    案件判決認定對上訴人犯強制性交罪，判處有期徒刑3年6月
    ；嗣被上訴人提起上訴，經本院以107年度侵上訴字第141 
    號刑事判決駁回上訴，被上訴人又於107 年11月13日提起上
    訴，並經最高法院以108 年度台上字第2728號刑事判決（下
    統稱系爭刑事案件）駁回上訴確定。有系爭刑事案件判決在
    卷可稽（見原審卷第114-119頁、208-215 頁、本院卷第157
    -159 頁），並經本院調閱系爭刑事案件卷證核閱屬實。
四、上訴人主張被上訴人於106年3月13日下午5時45分許，在系
    爭租屋處內，對其為強制性交之侵權行為，不法侵害其身體
    、健康、名譽、貞操暨性自主權，致其受有醫療費用、心理
    諮商費用、暫停工作減少收入及非財產上之損害等語，為被
    上訴人所否認，並以前詞置辯，是本件所應審究者為： ㈠被
    上訴人有無對上訴人為強制性交之侵權行為？㈡上訴人依民
    法第184條第1項前段、第193條第1項前段、第195 條第1 項
    前段，請求被上訴人再給付醫療費用2萬2260元、心理諮商
    費21萬5000元、減少收入6 萬元、精神慰撫金30萬元，有無
    理由？經查：
  ㈠被上訴人有無對上訴人為強制性交之侵權行為？
⒈被上訴人於106年3月13日下午5時45分許，在其系爭租屋處，與上訴人發生性行為乙節，為兩造所不爭。而被上訴人
    係先親吻上訴人，於上訴人將其推開及表達不願意後，其仍
    違反上訴人之意願，再次強吻上訴人、撫摸上訴人下體，並
    強行將上訴人內、外褲褪至大腿處，壓制上訴人之身體後，
    以生殖器插入上訴人陰道之方式強制性交得逞，至上訴人情
    緒崩潰哭泣，其始罷手，造成上訴人後腰部、左手背、右手
    上臂等多處瘀傷等情，業據上訴人於系爭刑事案件偵查、審
    理中陳述綦詳（見系爭刑事案件偵查卷第90至92頁、系爭刑
    事案件一審卷第99至101 頁）。且上訴人確實受有後腰部2×
    2公分瘀傷、左手背多處小瘀傷、右手上臂3×3 公分瘀傷等
    情，有臺北市立聯合醫院○○院區106 年3 月16日受理疑似性
    侵害事件驗傷診斷書在卷可稽（見原審卷第103-105頁）。
    參以被上訴人於系爭刑事案件警詢、偵查及審理時自承兩造
    發生性行為時其有對上訴人說「妳明明就是那麼淫蕩，妳就
    是那麼欠幹的人，還說不要」，當天發生性行為後，上訴人
    有哭等語（見系爭刑事案件偵查卷第7頁、第98-99頁、系爭
    刑事案件一審卷第182頁），核與上訴人所述其有表達不願
    意及遭性侵後哭泣等節大致相符。且被上訴人於事發翌日即
    106年3月14日中午12時15分許，以line通訊軟體先主動向上
    訴人稱「對不起」，且於同日12時18分許上訴人回以「就算
    我喊停，他終究是發生了」時，被上訴人亦未為任何反駁，
    並表示「妳昨天哭的時候，我嚇到了」等情，有兩造line通
    訊軟體對話記錄在卷可稽（見原審卷第66頁），被上訴人既
    於事發翌日先主動向上訴人表達其歉疚之意，亦未對上訴人
    表明其喊停事情仍舊發生乙節為反駁，益徵上訴人主張其有
    表達不願意，應屬真實。又上訴人於事發當晚，即向其同學
    即訴外人甲○○哭訴，甚因過於激動、一直哭泣，無法清楚告
    知發生何事，迨翌日早上，始在學校告知甲○○遭被上訴人性
    侵害乙事，並因甲○○認為事情嚴重，而建議上訴人應告知他
    人，找他人幫忙，上訴人始將此事告知其男友等情，業據上
    訴人、證人甲○○於系爭刑事案件審理時證述明確（見系爭刑
    事案件一審卷第107-109頁、第134頁 、第164-172頁），則
    依上訴人於系爭侵權行為發生後，其於當晚向甲○○告知事發
    經過時，因情緒過於激動、哭泣不止，而無法清楚說明經過
    之情狀觀之，上訴人應非自願與被上訴人發生性行為，至為
    明白。堪認被上訴人確於上開時、地對上訴人為強制性交之
    侵權行為。
  ⒉被上訴人辯稱上訴人行動未受限制，於事發時卻未立即轉身
    離開，而係縮到床邊、側躺靠近牆壁邊、蜷縮著背對著伊，
    如此舉止反而充滿積極引誘、挑逗及暗示之意，且事後上訴
    人於伊洗澡期間，均未離去，反卻搭乘伊所駕車輛離開，有
    違被性侵害後之行為表現。且兩造就讀學校之性別平等教育
    委員會（下稱性平會）之調查報告（下稱性平調查報告）及
    決議亦認定本件性侵害不成立，另重啟調查之調查報告雖認
    性侵害成立，然依其不同意見書，理由同認上訴人於事發時
    、事發後之上開行為反應、對被上訴人採取之對待態度，與
    一般性侵害之情況不符，其認定符合經驗、論理法則及社會
    常情云云。惟上訴人係遭被上訴人強制性交乙節，已如前述
    ，而衡諸事發地點為上訴人所不熟悉之被上訴人租屋處，而
    一般人突遭巨大驚嚇、受到極大創傷時，本即容易有慌張、
    不知所措，甚至腦中一片空白之情形，且每人即刻處理危機
    應變之能力、反應速度、處理方式，亦常與年齡、生長背景
    、本身個性、學識、社會經驗等有關，非可一概而論，要難
    以被上訴人此部分所指情節，而遽認上訴人係合意與被上訴
    人為性交行為。況上訴人既已明白向被上訴人表示「不要」
    ，甚而縮到床邊、側躺靠近牆壁邊、蜷縮著背對著被上訴人
    ，則從上訴人所表現出之客觀行為，被上訴人應可察覺出上
    訴人不願與之發生性交行為之意，上訴人要無何被上訴人所
    稱之對其積極引誘、挑逗及暗示之意。另性平調查報告僅係
    該校性平會調查小組訪談相關人員所得之結論，相關調查報
    告及受訪談者之陳述內容，本屬審判外之陳述，且本院依調
    查證據結果形成心證，自不受上開調查報告內容之拘束，是
    上開調查報告之內容或調查委員個人之不同意見等，均不足
    作為有利於被上訴人之認定。是被上訴人執此辯稱上訴人於
    事發時、事發後之行為反應及態度，與一般性侵害之情況不
    符，兩造係合意為性行為，實不足採。
  ⒊被上訴人抗辯於過程中伊向上訴人稱「妳就是那麼欠幹的人
    ，還說不要」等語係情趣用語，上訴人並非保守之女性，此
    由兩造間之line通訊軟體對話內容具有開放、曖昧、情色、
    挑逗成分，可知上訴人亦期待與其發生性行為，故兩造間之
    性行為係合意所為而絕非強暴云云，固據提出兩造105年12
    月1日、同年12月3日、106年3月10日、同年3月12日之line
    通訊軟體對話紀錄為證（見原審卷第75、81、89、95頁）。
    惟縱兩造平日通訊對話之用語、話題範圍較為開放、露骨，
    亦與上訴人於上開時、地是否同意與被上訴人為性交行為無
    涉，自難以此即遽認被上訴人與上訴人間之性交行為係合意
    為之。且觀上訴人於事發當日凌晨0 時9 分至25分許，與被
    上訴人之line通訊軟體對話內容，上訴人已向被上訴人表示
    ：「我無法跟沒感覺的人做愛」、「就是我不能純打砲，我
    會覺得有點噁心，就像有人說不能跟炮友接吻的感覺吧」、
    「哎～算了，反正我對那個沒興趣」、「等哪天我單身了再
    通知你，你再來好好解釋……這些我好奇的事……因為現在不好
    奇了」等語，有106年3月13日之line通訊軟體對話內容附卷
    可憑（見原審卷第64頁），被上訴人應可知悉上訴人該時非
    單身（即有男友），於非單身之情況下，實無意與其他人為
    無感情基礎之單純性交行為，則縱上訴人於同日下午同意前
    往被上訴人之系爭租屋處並於該處停留，亦難認上訴人此舉
    係期待或同意與被上訴人進一步發生性交行為之意。況上訴
    人於事發當下已明確以言詞及舉動表達其不願意與被上訴人
    發生性交行為，被上訴人非但未立刻停止其侵犯行為，反向
    上訴人稱「妳就是那麼欠幹的人，還說不要」，並繼續遂行
    其強制性交之行為等情，已如前述。是被上訴人據此所辯，
    要不足取。
  ⒋被上訴人雖辯稱依兩造於事發翌日12：15至14：34分間之lin
    e通訊軟體對話，上訴人稱「我覺得很罪惡」、「沒辦法面
    對他」、「抱歉」、「我真的很愛他」、「可是卻做出這麼
    荒謬的行為」、「你無法想像我現在有多懊悔昨天像個白痴
    一樣」，若上訴人真係被強暴，則錯的人非上訴人，上訴人
    何以感到罪惡及無法面對其男友、懊悔；且上訴人稱「我也
    有問題，我可以選擇不要去你家」，責怪自己不該去伊住處
    ，完全未對伊有責備、痛斥之言語，甚至連強暴都未提到，
    可見兩造間之性交行為並非強暴云云，並據其提出兩造106
    年3月14日之line通訊軟體對話紀錄為證（見原審卷第66頁
    ）。惟查，上訴人於上開通訊對話中雖有提及前揭用語，
    ，然此僅係上訴人對於其同意前往被上訴人系爭租屋處，因
    而發生系爭侵權行為事件等節，感到懊悔及痛苦，尚不足以
    此推認兩造係合意而為性交行為。且上訴人甫遭被上訴人以
    違反意願方式而強制性交得逞，其心情當尚處於恐懼、不安
    、難過、懊悔等情緒，而每人對於情緒之調適，則因個人之
    人格特質，有無他人適宜之心理輔導介入等原因而異，尚難
    以上訴人於line通訊軟體對話中並無何等責備、斥責用語，
    即遽認上訴人曾同意被上訴人對其為性交行為。是被上訴人
    此部分所辯，亦非可採。
  ⒌被上訴人雖一再辯稱上訴人交付警察之106年3月14日line通
    訊軟體對話內容，刻意刪除9個對話後，剩下不利於伊之對
    話畫面，並要伊刪除所有line通訊軟體對話紀錄，顯係為掩
    飾、隱匿而不欲他人知悉兩造係合意性交之對話曝光云云。
    然查，上訴人於106 年5 月26日偵查中提出之刑事補充告訴
    理由狀所附告證2 ，即是兩造106 年3 月14日之完整對話紀
    錄，此與被上訴人於原審提出之被證2均相符合乙節，有刑
    事補充告訴理由狀所附告證2 、被上訴人提出被證2之line
    通訊軟體對話紀錄可資佐證（見系爭刑事案件偵查卷第74-7
    5頁、第79至81頁、原審卷第66-67頁），上訴人既於系爭刑
    事案件偵查中即已提出完整之line通訊軟體對話內容，何來
    隱匿、掩藏之事。況觀被上訴人主張被刪除的對話，分別係
    「12:16 ：上訴人：我覺得要分了吧」、「12:16 ：被上訴
    人：…」、「12:16 ：被上訴人：why???」、「12:18 ：上
    訴人：我也有問題，我可以選擇不要去你家的」、「12:19 
    ：上訴人：抱歉」、「12:21 ：上訴人：干，我真的快煩死
    了」、「12:38 ：上訴人：嗯嗯」、「12:44 ：被上訴人：
    感覺見了面妳就講不出來了」、「12:44 ：上訴人：這是我
    自己要面對的」，與未刪除之其他對話結合而整體觀之（見
    原審卷第66頁），該等內容均不足以推認兩造間係屬合意性
    交。又上訴人於事後雖曾以line通訊軟體向被上訴人陳稱：
    「我男友現在在找你，絕對不要回他，我說我們只有接吻，
    拜託不要回，他會殺了你」、「我們所有對話紀錄刪掉，快
    ！然後封鎖我，然後消失，不管ig、臉書全部，算是我最後
    一次給你的警告了，我去你家，然後你親我，我把你推開，
    就這樣，不要多說什麼，你會害死自己，看完馬上刪掉，然
    後絕對不要自己承認，你馬上消失，求你了，不要把事情越
    弄越大」等語（見原審卷第66頁）。然兩造原即為朋友關係
    ，且有以通訊軟體為互動往來，其間有相當程度之熟識，上
    訴人為避免其男友知悉其遭被上訴人強制性交，憤而與被上
    訴人引發衝突，致事態擴大，則上訴人希望其男友不要有不
    理智之反應，及想讓被上訴人在其生活中消失、不再與被上
    訴人有所往來交集等，遂要求被上訴人刪除兩造間之對話紀
    錄及配合上訴人對其男友之說詞等行為，於客觀上並無違常
    情之處，尚難以上訴人此部分之行為，執為對被上訴人有利
    之認定。是被上訴人上開所辯，自難憑採。
  ⒍又被上訴人因系爭侵權行為所涉系爭刑事案件，業經法院判
    決認定被上訴人對上訴人犯強制性交罪，並經判刑確定，有
    系爭刑事案件判決在卷可稽（見原審卷第114-119頁、208-2
    15 頁、本院卷第157-159 頁），亦同本院之認定。是被上
    訴人確於上開時、地對上訴人為強制性交之侵權行為，已堪
    認定。
  ㈡上訴人依民法第184條第1項前段、第193條第1項前段、第195
     條第1 項前段，請求被上訴人再給付醫療費用2萬2260元、
    心理諮商費21萬5000元、減少收入6 萬元、精神慰撫金30萬
    元，有無理由？
  ⒈按因故意或過失，不法侵害他人之權利者，負損害賠償責任
    ；不法侵害他人之身體或健康者，對於被害人因此喪失或減
    少勞動能力或增加生活上之需要時，應負損害賠償責任；不
    法侵害他人之身體、健康、名譽、自由、信用、隱私、貞操
    ，或不法侵害其他人格法益而情節重大者，被害人雖非財產
    上之損害，亦得請求賠償相當之金額，民法第184條第1項前
    段、第193條第1項及第195條第1項前段分別定有明文。本件
    被上訴人對上訴人為強制性交之侵權行為，已足認定，業如
    前述，則上訴人依前揭規定請求被上訴人負損害賠償責任，
    即屬有據。
  ⒉關於醫療費用及心理諮商費之請求部分：
    上訴人主張伊因系爭侵權行為而需長期至精神科就診追蹤治
    療及接受心理諮商輔導，於訴訟期間均需接受治療，訴訟期
    間一審至三審，醫療費用預計支出2萬9,520元，扣除原審已
    判決7,260元部分，被上訴人尚須再給付伊2萬2260元。另依
    107年7月25日伊就診時之醫囑，建議伊於訴訟期間每週接受
    心理諮商治療，及心理諮商師之輔導執行計畫亦建議於訴訟
    期間維持每週一次心理諮商，心理諮商師每次收費1,600元
    ，預計至訴訟終結約估3年，需花費24萬9,600元之心理諮商
    費，此部分伊請求21萬5,000元等語。經查：
    ①按所謂相當因果關係，係指依經驗法則，綜合行為當時所
      存在之一切事實，為客觀之事後審查，認為在一般情形上
      ，有此環境，有此行為之同一條件，均發生同一之結果者
      ，則該條件即為發生結果之相當條件，行為與結果即有相
      當之因果關係（最高法院98年度台上字第1953號裁定意旨
      參照）。
    ②上訴人於系爭侵權行為事件發生後患有創傷後壓力症候群
      ，自106 年5 月18日起即於○○醫療財團法人○○○○診所（下
      稱○○○○診所）治療，建議每週接受心理諮商治療等情，有
      該診所出具之診斷證明書在卷可憑（見原審侵附民卷第24
      頁、原審卷第120 頁），上訴人既係於106年5月18日即至
      ○○○○診所看診，該時距系爭侵權行為發生之時間不久，參
      諸上訴人於系爭刑事案件審理過程中，有多次哭泣、情緒
      不穩等生理反應，詰問中需待其平復緩和始能回答問題等
      節，有系爭刑事案件之審判筆錄可證（見系爭刑事案件一
      審卷第97頁、第100-101頁、第103頁、第109頁、第123-1
      25頁、第128-129頁），再衡以一般人於遭他人強制性交
      後，通常亦足以致其生有創傷後之壓力反應，是上訴人所
      患之創傷後壓力症候群與系爭侵權行為間，應認具有相當
      因果關係。又上訴人於106年3月22日開始至11月23日間及
      108年3月至11月間確有接受心理諮商，107年1月16日至10
      7年11月28日間接受台北市家庭暴力暨性侵害防治中心（
      下稱家暴防治中心）提供心理諮商補助15次，心理諮商師
      並建議於訴訟期間維持每週一次心理諮商，復於108年11
      月向家暴防治中心申請心理諮商補助15次等情，有家暴防
      治中心函文暨現代婦女基金會性暴力防治組個案報告表、
      個別諮商輔導執行報告、心理諮商輔導執行計畫、領據等
      件在卷可稽（見原審限制閱覽卷第19-21頁、本院卷第55
      頁、第131頁、第183頁、第203頁），堪認上訴人於系爭
      侵權行為發生後確有接受心理諮商之必要，且持續接受心
      理諮商迄今。是被上訴人辯稱上訴人之創傷後遺症、持續
      失眠，及所為心理諮商，係因其期待能因對被上訴人提出
      妨害性自主案件，而維繫與前男友之感情，惟仍遭前男友
      拋棄所造成，與被上訴人或系爭侵權行為無關，且上訴人
      自107年12月28日結束家暴防治中心諮商後，至108年9月1
      6日均未接受任何諮商，上訴人無接受心理諮商之必要云
      云，並不足採。
    ③又上訴人主張其因系爭侵權行為已支出精神科治療醫療費
      用為7,260元、1,360 元，及實際支出之心理諮商費用為1
      ,600元等節，業據其提出108年9月16日收據、○○○○診所醫
      療費用證明、醫療費用收據為證（見本院卷第129頁、第2
      01頁、原審卷第320-322頁），經核該等費用俱屬治療上
      訴人創傷後壓力症候群及心理諮商所支出之必要費用，共
      計1萬220元，尚屬有據，應予准許。被上訴人雖辯稱依上
      訴人提出108年5月至12月○○○○診所醫療費用證明，其上所
      載自付額為610元，健保部分負擔額為750元，合計1,360
      元，其可請求者應僅限於自付額610元云云，然細繹該醫
      療費用證明（見本院卷第201頁），其上業已載明上訴人
      之繳費金額共計1,360元，僅係就所繳費用之項目予以分
      列，包含自付額及上訴人應負擔之健保部分負擔額，而健
      保部分負擔額本係全民健康保險之保險對象就診時應自行
      負擔之部分，此觀上訴人於原審提出之醫療費用收據（見
      原審卷第322頁），其明細亦分列健保部分負擔之金額，
      並計入上訴人應繳金額內甚明，是被上訴人辯稱上訴人僅
      得請求自付額610元，顯屬無據。至上訴人主張之其他醫
      療及心理諮商費用部分，除上開已實際支出之心理諮商費
      用1,600元外，均係運用社會資源所為免費諮商，於108年
      11月間並已向家暴防治中心申請心理諮商補助15次，補助
      費用均已由心理諮商師領取乙節，為上訴人所自承（見本
      院卷第152-153頁、第195頁），並有領據在卷可稽（見本
      院卷第129頁、第203頁），其既未支出任何款項，自難認
      有損害。且上訴人係主張於訴訟期間均需接受治療及心理
      諮商，系爭侵權行為所涉系爭刑事案件業經判決確定，有
      系爭刑事案件判決在卷可稽（見原審卷第114-119頁、208
      -215 頁、本院卷第157-159 頁），已如前述，刑事部分
      之訴訟程序業已終結，而本件訴訟屬不可上訴第三審法院
      之案件，亦經本院言詞辯論終結，待本院判決後即得確定
      ，上訴人復未能提出其於訴訟期間就醫治療、接受心理諮
      商而有支出費用之其他證據，證明其確實受有此部分之損
      害或有預為請求之必要，上訴人此部分之請求，尚難遽予
      准許。
    ④依上所述，上訴人得請求被上訴人給付醫療及心理諮商費
      用共計1萬220元（計算式：7,260元+1,360 元+1,600元=1
      萬220元），逾此範圍之請求，則無理由。扣除原判決命
      被上訴人給付之醫療費用7,260元外，被上訴人應再給付2
      ,960元（計算式：1萬220元－7,260元＝2,960元）。
  ⒊關於減少收入之請求部分：
    上訴人主張伊於系爭侵權行為發生前，平均每月領有約1萬5
    ,000元之薪資，因該侵權行為事件發生，致其因身體及心理
    因素而暫停工作4個月，故減少收入6萬元，被上訴人應予賠
    償云云，固據提出學生輔導中心個別諮商輔導執行報告、○○
    牙醫診所之勞動契約暨薪資單為證（見原審侵附民卷第21-2
    3頁、本院卷第55頁、原審限制閱覽卷第22-24頁）。惟查，
    學生輔導中心個別諮商輔導執行報告雖載有「案主於106年3
    月開始接受心理諮商，當時經歷性侵害之創傷，無法規律上
    課、打工....」（見本院卷第55頁），然依上訴人之勞保投
    保資料所示，其於104年5月至105年8月間曾於○○○股份有限
    公司任職，其間多次加保、退保，其後於106年7月至10月則
    於○○國際股份有限公司任職，再於107年7月至9月間於○○貿
    易有限公司任職等情，有勞保局被保險人投保資料查詢附卷
    可憑（見原審限制閱覽卷第17頁），可知自105年9月起至10
    6年6月間均無上訴人之勞保投保資料，則上訴人於系爭侵權
    行為發生前即106年3月前是否有工作收入即非無疑。況上開
    勞保投保資料亦未見有上訴人所稱於106年1月16日至106年4
    月15日間其任職於○○牙醫診所之資料，被上訴人復否認上開
    ○○牙醫診所勞動契約及薪資單之形式真正，本院自難據此認
    定上訴人有於上開○○牙醫診所任職工讀之事實。上訴人既無
    法證明其於系爭侵權行為發生前後本有工作收入，復未能提
    出其因系爭侵權行為而致身體及心理因素無法工作之證據，
    自難認其於系爭侵權行為發生時即106年3月間至106年7月至
    其他公司任職前，此4個月係因系爭侵權行為致暫停工作，
    而受有減少收入6 萬之損失，是上訴人此部分之請求，自非
    有據，不應准許。
  ⒋關於精神慰撫金請求部分：
    按慰藉金之多寡，應斟酌雙方之身分、地位、資力與加害之
    程度及其他各種情形核定相當之數額。其金額是否相當，自
    應依實際加害情形與被害人所受之痛苦及雙方之身分、地位
    、經濟狀況等關係決定之（最高法院85年度台上字第460號
    判決意旨參照）。查上訴人係單親家庭，與母親、姐姐一起
    生活，就學期間需靠打工賺取學費，現已大學畢業，每月薪
    資約3萬元，105 年度、106 年度稅務所得依序為10萬7,842
     元、4 萬8,508 元，名下無其他財產；被上訴人現大學畢
    業，目前無收入，現服役中，105 年度、106 年度稅務所得
    依序為6 萬6,910 元、7 萬4,372 元，名下其他財產總額為
    2 萬8,640元等情，業據兩造陳述在卷，並有民事陳報二狀
    、稅務電子閘門財產所得調件明細表在卷可參（見原審卷第
    325 頁、本院卷第196頁、第211頁、原審限制閱覽卷第7-15
    頁），被上訴人事後復於Facebook貼文傷害上訴人，有被上
    訴人臉書貼文附卷可憑（見原審侵附民卷第20頁）。原審審
    酌上訴人受性侵害時年僅19歲，被上訴人不顧上訴人之意願
    ，強制與其性交，造成上訴人身體、心理受有傷害及莫大之
    痛苦，被上訴人事後之態度暨兩造上開身分、地位、經濟狀
    況等一切情狀，認上訴人請求被上訴人賠償之精神慰撫金應
    以50萬元為適當，並無不合，上訴人逾此數額之請求，即非
    有當，不應准許，其主張除原審判命給付之50萬元外，被上
    訴人應再給付精神慰撫金30萬元，應屬無據。
  ⒌綜上所述，上訴人得請求被上訴人賠償之項目及金額為醫療
    及心理諮商費用1萬220元，精神慰撫金50萬元，合計51萬22
    0元，逾此部分之請求，不應准許。
五、從而，上訴人依民法第184條第1項前段、第193條第1項前段
    及第195條第1項之規定，請求被上訴人給付51萬220元，及
    自起訴狀繕本送達翌日起即106年11月8日（見原審侵附民卷
    第38頁）起至清償日止，按週年利率5%計算之利息，為有理
    由，應予准許，逾此範圍之請求，則無理由，應予駁回。原
    審就上開應准許其中2,960元本息部分（51萬220元-50萬7,2
    60元=2,960元），為上訴人敗訴之判決，尚有未洽。上訴意
    旨指摘原判決此部分不當，求予廢棄改判，為有理由，爰由
    本院予以廢棄改判如主文第2項所示。又本院所命給付未逾1
    50萬元，被上訴人不得上訴第三審，原審駁回上訴人此部分
    假執行之聲請，結論尚無不合，仍應予維持。至上開不應准
    許部分，原審為上訴人敗訴之判決，並駁回其假執行之聲請
    ，並無不合。上訴意旨就此指摘原判決不當，求予廢棄改判
    ，為無理由，應駁回其上訴。
六、本件事證已臻明確，兩造其餘攻擊防禦方法及所提出之證據
    ，經本院審酌後，認與本判決結果並無影響，爰不逐一論述
    ，併此敘明。
七、據上論結，本件上訴為一部有理由、一部無理由。依民事訴
    訟法第450條、第449條第1項、第79條，判決如主文。 
中    華    民    國   109    年     3    月     4    日
                  民事第十二庭  
                      審判長法  官  陳秀貞
                            法  官  邱景芬
                            法  官  蔡世芳
正本係照原本作成。
本件正本關於被隱蔽人之身分資料係依性侵害犯罪防治法第12條
第2項之規定隱蔽之。
不得上訴。
中    華    民    國    109   年    3     月    4     日
                            書記官  何敏華